ACORDAO-COMPLETO-2388159

ACÓRDÃO 1433/2020 ATA 6/2020 - SEGUNDA CÂMARA

VISTOS, relatados e discutidos estes autos de tomada de contas especial instaurada pelo Fundo Nacional de Saúde (FNS) em desfavor da sociedade empresária Cinque Drogaria Lucélia Ltda., e das Sras. Débora Renata de Cinque e Alain Martinez Martinez, em razão da aplicação irregular dos recursos do Sistema Único de Saúde (SUS) no âmbito do Programa Farmácia Popular do Brasil - Aqui Tem Farmácia Popular (PFPB) ,
	ACORDAM os Ministros do Tribunal de Contas da União, reunidos em Sessão da 2ª Câmara, ante as razões expostas pelo Relator, em:
	9.1. considerar revéis, para todos os efeitos, a sociedade empresária Cinque Drogaria Lucélia Ltda. - ME (CNPJ 11.861.854/0001-89) e Sra. Débora Renata de Cinque (CPF XXX.955.508-XX) , dando-se prosseguimento ao processo, nos termos do art. 12, § 3º, da Lei 8.443/1992 c/c o art. 202, § 8º, do RI/TCU;
	9.2. com fundamento nos arts. 1º, inciso I, 16, inciso III, alíneas "c" e "d", da Lei 8.443/1992 c/c os arts. 19, caput, e 23, inciso III, da mesma Lei, e com arts. 1º, inciso I, 209, inciso III e IV, 210 e 214, inciso III, do Regimento Interno do TCU, que sejam julgadas irregulares as contas da sociedade empresária Cinque Drogaria Lucélia Ltda. - ME (CNPJ 11.861.854/0001-89) , da Sra. Débora Renata de Cinque (CPF XXX.955.508-XX) da Sra. Alain Martinez Martinez (CPF XXX.729.118-XX) , condenando-as, solidariamente, ao pagamento das quantias a seguir especificadas, com a fixação do prazo de quinze dias, a contar da notificação, para comprovarem, perante o Tribunal (art. 214, inciso III, alínea "a", do Regimento Interno) , o recolhimento da dívida aos cofres do Fundo Nacional de Saúde, atualizadas monetariamente e acrescidas	 dos juros de mora, calculados a partir das datas discriminadas até a data do recolhimento, e com o abatimento de valores acaso já satisfeitos, na forma prevista na legislação em vigor:
	Data do fato gerador
	Valor histórico (R$) 

	31/03/2011
	13,77

	10/08/2011
	16,80

	31/08/2011
	50,34

	28/09/2011
	41,31

	28/09/2011
	9,60

	18/11/2011
	94,05

	09/12/2011
	2.563,17

	09/12/2011
	58,32

	30/12/2011
	2.746,11

	30/12/2011
	25,56

	13/02/2012
	3.065,67

	14/03/2012
	2.792,70

	27/03/2012
	885,00

	27/04/2012
	1.400,10

	12/06/2012
	889,20

	26/07/2012
	607,50

	23/08/2012
	1.272,60

	10/09/2012
	1.255,20

	08/10/2012
	1.844,40

	09/11/2012
	2.134,20

	18/12/2012
	1.262,70

	18/12/2012
	13,77

	30/12/2012
	703,20

	30/12/2012
	413,10

	19/02/2013
	96,39

	07/03/2013
	1.743,60

	14/03/2013
	6.273,30

	08/04/2013
	5.849,10

	31/05/2013
	6.656,10

	04/06/2013
	179,01

	04/06/2013
	3.410,10

	02/07/2013
	7.925,40

	02/07/2013
	619,65

	25/07/2013
	7.011,60

	25/07/2013
	523,26

	30/08/2013
	5.768,70

	30/08/2013
	550,80

	01/10/2013
	2.403,30

	02/10/2013
	316,71

	12/11/2013
	2.934,60

	09/12/2013
	1.717,50

	09/12/2013
	454,41

	09/12/2013
	26,40

	30/12/2013
	2.226,90

	30/12/2013
	55,08

	30/12/2013
	26,40

	07/02/2014
	2.824,20

	07/02/2014
	26,40

	28/02/2014
	358,02

	28/02/2014
	247,86

	05/03/2014
	1.021,80

	16/04/2014
	1.233,30

	16/04/2014
	220,32

	12/05/2014
	3.141,00

	12/05/2014
	123,93

	12/05/2014
	25,56

	02/06/2014
	4.073,10

	02/06/2014
	27,54

	07/07/2014
	4.004,40

	31/07/2014
	1.119,60

	01/08/2014
	13,77

	01/09/2014
	5.267,10

	09/09/2014
	27,54

	01/10/2014
	698,40

	9.3. aplicar à sociedade empresária Cinque Drogaria Lucélia Ltda. - ME (CNPJ 11.861.854/0001-89) , à Sra. Débora Renata de Cinque (CPF XXX.955.508-XX) , e à Sra. Alain Martinez Martinez (CPF XXX.729.118-XX) , individualmente, a multa prevista no art. 57 da Lei 8.443/1992 c/c o art. 267 do Regimento Interno, conforme valores abaixo indicados, com a fixação do prazo de quinze dias, a contar da notificação, para comprovarem, perante o Tribunal (art. 214, inciso III, alínea "a", do Regimento Interno) , o recolhimento da dívida aos cofres do Tesouro Nacional, atualizada monetariamente desde a data do presente acórdão até a do efetivo recolhimento, se for paga após o vencimento, na forma da legislação em vigor:
	9.3.1. Cinque Drogaria Lucélia Ltda. - ME (CNPJ 11.861.854/0001-89) e Sra. Débora Renata de Cinque (CPF XXX.955.508-XX) : R$ 10.000,00 (dez mil reais) 
	9.3.2. Sra. Alain Martinez Martinez (CPF XXX.729.118-XX) : R$ 5.000,00 (cinco mil reais) ;
	9.4. autorizar, desde logo, nos termos do art. 28, inciso II, da Lei 8.443/1992 c/c o art. 219, inciso II, do RI/TCU, a cobrança judicial das dívidas caso não atendidas as notificações;
	9.5. autorizar o pagamento da dívida da sociedade empresária Cinque Drogaria Lucélia Ltda. - ME, da Sra. Débora Renata de Cinque, da Sra. Alain Martinez Martinez, em 36  (trinta e seis) parcelas mensais e consecutivas, nos termos do art. 26 da Lei 8.443/1992 c/c o art. 217 do Regimento Interno, fixando-lhes o prazo de quinze dias, a contar do recebimento da notificação, para comprovarem perante o Tribunal o recolhimento da primeira parcela, e de trinta dias, a contar da parcela anterior, para comprovarem os recolhimentos das demais parcelas, devendo incidir sobre cada valor mensal, atualizado monetariamente, os juros de mora devidos, na forma prevista na legislação em vigor; 
	9.6. encaminhar cópia da deliberação ao Procurador-Chefe da Procuradoria da República em São Paulo, nos termos do § 3º do art. 16 da Lei 8.443/1992 c/c o § 7º do art. 209 do Regimento Interno do TCU, para adoção das medidas cabíveis; e comunicar-lhe que o relatório e o voto que a fundamentam podem ser acessados por meio do endereço eletrônico www.tcu.gov.br/acordaos e que, caso haja interesse, o Tribunal pode enviar-lhe cópia desses documentos sem qualquer custo.

Tomada de contas especial instaurada pelo Fundo Nacional de Saúde/Ministério da Saúde (FNS/MS), em desfavor da sociedade empresária Cinque Drogaria Lucélia Ltda., solidariamente com a Sra. Débora Renata de Cinque e Sra. Alain Martinez Martinez, em razão da aplicação irregular dos recursos do Sistema Único de Saúde (SUS) no âmbito do Programa Farmácia Popular do Brasil  (PFPB), em Cinque Drogaria Lucélia Ltda., localizada no município de Lucélia/SP, no período de 1/1/2011 a 31/8/2014.

Segunda Câmara

Fundo Nacional de Saúde (FNS).

3. Interessado/Responsáveis:
3.1. Interessado: Fundo Nacional de Saúde (FNS).
3.2. Responsáveis: Cinque Drogaria Lucélia Ltda. (CNPJ 11.861.854/0001-89); Débora Renata de Cinque (CPF XXX.955.508-XX); Alain Martinez Martinez (CPF XXX.729.118-XX).

13.1. Ministros presentes: Ana Arraes (Presidente), Augusto Nardes (Relator), Aroldo Cedraz e Raimundo Carreiro.
13.2. Ministro-Substituto presente: André Luís de Carvalho.

ACORDAO-COMPLETO-2588465

Acórdão 916/2023 - Plenário

ACORDAO-COMPLETO-2513620

Acórdão 17197/2021 - Segunda Câmara

ACORDAO-COMPLETO-2409201

Acórdão 5678/2020 - Segunda Câmara

AUGUSTO NARDES

Transcrevo a seguir, com os ajustes de forma pertinentes, instrução elaborada no âmbito da Secretaria de Controle Externo de Tomada de Contas Especial, cujo encaminhamento teve a anuência de seu corpo diretivo (peças 47 a 49) e do Ministério Público junto ao TCU (peça 50) .
"INTRODUÇÃO
1.	Cuidam os autos de tomada de contas especial instaurada pelo Fundo Nacional de Saúde/Ministério da Saúde (FNS/MS) , em desfavor da sociedade empresária Cinque Drogaria Lucélia Ltda., solidariamente com a Sra. Débora Renata de Cinque e Sra. Alain Martinez Martinez, em razão da aplicação irregular dos recursos do Sistema Único de Saúde (SUS) no âmbito do Programa Farmácia Popular do Brasil - Aqui Tem Farmácia Popular (PFPB) , em Cinque Drogaria Lucélia Ltda., localizada no município de Lucélia/SP, no período de 1/1/2011 a 31/8/2014. 
HISTÓRICO 
2.	O Programa Farmácia Popular do Brasil foi instituído pela Lei 10.858, de 13/4/2004, regulamentado pelo Decreto 5.090, de 20/5/2004, para cumprir diretriz da Política Nacional de Assistência Farmacêutica, no sentido de dar à população o acesso a medicamentos considerados essenciais, utilizando ou não o SUS.
3.	Nos termos do Anexo LXXVII, art. 2º, da Portaria de Consolidação nº 5/2017, O PFPB consiste na disponibilização de medicamentos e/ou correlatos à população, pelo Ministério da Saúde, através de 'Rede Própria', constituída por Farmácias Populares, em parceria com os Estados, Distrito Federal e Municípios; e pelo 'Aqui Tem Farmácia Popular', constituído por meio de convênios com a rede privada de farmácias e drogarias.
4.	Atualmente, de acordo com o Anexo LXXVII, art. 7º, da Portaria de Consolidação nº 5/2017, na modalidade 'Aqui Tem Farmácia Popular', são disponibilizados gratuitamente medicamentos para o tratamento de hipertensão, diabetes e asma. Além destes, são disponibilizados, com até 90% de desconto, medicamentos para rinite, dislipidemia, doença de Parkinson, osteoporose e glaucoma e, ainda, anticoncepcionais e fraldas geriátricas.
Auditoria do Denasus e Fase Interna da TCE
5.	A presente TCE originou-se de constatações do Departamento Nacional de Auditoria do SUS (Denasus) em auditoria realizada junto ao referido estabelecimento farmacêutico abrangendo os exercícios de 2012 e 2013, com a finalidade de verificar o cumprimento das normas estabelecidas pela Portaria 971/MS/GM/2012, vigente à época, ratificada pela Portaria 111/MS/GM/2016, que dispõe sobre o Programa Farmácia Popular do Brasil.
6.	Diante das constatações o Denasus somente responsabilizou a sócia Débora Renata de Cinque, uma das responsáveis legais pela empresa, sendo-lhe dada oportunidade de defesa em obediência aos princípios constitucionais que asseguram o direito ao contraditório e à ampla defesa, conforme consta das notificações expedidas (peça 4, p. 1-6) . A manifestação enviada pela responsável alterou apenas parcialmente o entendimento sobre as ocorrências (peça 21, p. 5-10) 
7.	Assim, o motivo que levou à instauração da presente Tomada de Contas Especial está materializado por prejuízo causado pelo referido estabelecimento comercial ao Programa Farmácia Popular do Brasil, no valor histórico de R$ 105.380,52, no período compreendido entre 31/3/2011 a 1/10/2014, tendo em vista irregularidades que contrariaram a Portaria GM/MS/184, de 3/2/2011 e a Portaria GM/MS/971 de 15/5/2012, apontadas no Relatório Complementar de Auditoria 16277 do Denasus:
a) registro de dispensação de medicamentos sem apresentação de notas fiscais de aquisição, no valor histórico de R$ 105.182,28 (peça 21, p. 5-8) ;
b) cupons vinculados e prescrições médicas sem endereço do usuário, no valor histórico de R$ 9,60 (peça 21, p. 8-9) ; e
c) registro de dispensação em nome de pessoas falecidas, no valor histórico de R$ 188,64 (peça 21, p. 9-10) .
8.	Em 9/11/2017, com base no Relatório Complementar de Auditoria 16277, e com fundamento na IN/TCU 71/2012, alterada pela IN/TCU 76/2016 e DN/TCU 155/2016, o Diretor-Executivo do Fundo Nacional de Saúde autorizou a instauração de Tomada de Contas Especial (peça 2, p. 5) .
9.	Instaurada a TCE, o Fundo Nacional de Saúde comunicou o fato à sócia Débora Renata de Cinque, conforme ofícios à peça 4, p. 7-13, e ARs à peça 1, p. 4-5, não havendo manifestação em resposta.
10.		O relatório completo do tomador de contas especial nº 252/2017 (peça 16) registra a apuração de fatos, a quantificação do dano, bem como a identificação dos responsáveis, nos termos do art. 2º da IN TCU 71/2012.
11.		Registra, ainda, que foi dada oportunidade de defesa à responsável, conforme as notificações relacionadas no item 'V' do relatório do tomador, expedidas visando a regularização das contas e o ressarcimento do dano. Conforme item 'VI' do mesmo relatório, registra que a Sra. Débora Renata de Cinque somente apresentou contestação na fase de auditoria, e também que a manifestação enviada pela responsável alterou apenas parcialmente o entendimento sobre as ocorrências (peça 16, p. 5) .
12.	Por fim, o relatório do tomador de contas concluiu pela responsabilização da empresa Cinque Drogaria Lucélia Ltda. - ME, solidariamente a uma das responsáveis legais à época da ocorrência dos fatos, Sra. Débora Renata de Cinque (CPF XXX.955.508-XX) , não incluindo a Sra. Alain Martinez Martinez (CPF XXX.729.118-XX) , quantificando-se o débito no valor de R$ 157.310,14, atualizado em 14/11/2017 (peça 6) . A inscrição em conta de responsabilidade, no SIAFI, foi efetuada mediante a Nota de Lançamento de Sistema 2017NS075145, de 14/11/2017 (peça 5) .
13.	Uma vez concluída a TCE no âmbito do Fundo Nacional de Saúde e remetida ao Ministério da Transparência e Controladoria-Geral Da União, foi lavrado o relatório de auditoria 283/2018 (peça 17) , e em atendimento ao disposto nas alíneas 'a' do inciso II do art. 10 da Instrução Normativa/TCU 71/2012, registrou-se que as medidas adotadas em relação à apuração dos fatos foram adequadas, exceto quanto à demora para instauração da tomada de contas especial. Quanto ao previsto na alínea 'b' do mesmo inciso II, considerou-se que as normas para instauração e desenvolvimento da tomada de contas especial foram cumpridas, também com ressalvas à morosidade dos procedimentos (peça 17, p. 2) .
14.	Em 6/4/2018, a Secretaria de Controle Interno do Ministério da Transparência e Controladoria-Geral da União emitiu o certificado de auditoria 283/2018, em concordância com o relatório do tomador de contas (peça 18) . O certificado de auditoria e o parecer do dirigente do órgão de controle interno concluíram pela irregularidade das presentes contas (peças 18 e 19) .
15.	Em 20/4/2018, o Ministro de Estado da Saúde declarou ter tomado conhecimento das conclusões contidas no relatório e certificado de auditoria, bem como no parecer da Secretaria Federal de Controle Interno da Controladoria-Geral da União, manifestando-se pela irregularidade das contas e determinando o encaminhamento do processo ao Tribunal de Contas da União, sendo registrada no sistema e-TCE sob número 795/2017 (peça 20) .
Fase Externa da TCE
16.	Remetida ao TCU pelo Ministério da Saúde, a presente tomada de contas especial foi autuada, em 16/5/2018, sob o nº TC Processo 015.291/2018-9 pela Secretaria de Controle Externo de Tomada de Contas Especial (Secex-TCE) .
17.	A primeira instrução levada à efeito pela Secex-TCE (peça 27) , concluiu estarem satisfeitos os pressupostos de procedibilidade da IN TCU 71/2012, uma vez que não houve o transcurso de mais de dez anos desde o fato gerador sem que tenha havido a notificação dos responsáveis pela autoridade administrativa federal competente, bem como o valor atualizado do débito em 1/1/2017 supera o mínimo estabelecido de R$ 100.000,00. Também, que não foram encontrados débitos imputáveis aos responsáveis em outros processos em tramitação no Tribunal.
18.	Foi considerado que a empresa Martinez & Cinque Drogaria Ltda., à época das ocorrências identificadas pela auditoria do Denasus, tinha também em sua composição societária a participação da Sra. Alain Martinez Martinez (CPF XXX.729.118-XX) , que veio a se afastar da empresa somente em 7/11/2016, quando passou a ser denominada de Cinque Drogaria Lucélia Ltda. (peças 11 e 23) . Embora com participação minoritária, conforme consta do contrato social (peça 11, p. 1) , entendeu-se cabível a sua inclusão no rol de responsáveis, uma vez que atuava também como administradora da sociedade.
19.	Concluiu, por fim, que foi possível, na forma dos arts. 10, § 1º, e 12, incisos I e II, da Lei 8.443/1992 c/c o art. 202, incisos I e II, do RI/TCU, definir a responsabilidade da empresa Cinque Drogaria Lucélia Ltda. - ME (CNPJ 11.861.854/0001-89) , solidariamente às representantes legais à época das ocorrências, Sra. Débora Renata de Cinque (CPF XXX.955.508-XX) e Sra. Alain Martinez Martinez (CPF XXX.729.118-XX) , e quantificar adequadamente o débito a elas atribuído, propondo, assim, a citação das responsáveis, posicionamento esse que teve a concordância do diretor imediato e do titular da unidade técnica (peças 28-29) , que autorizou as citações, conforme delegação de competência conferida pelo relator, Ministro Augusto Nardes.
EXAME TÉCNICO			 
Irregularidades Causadoras do Dano
20.	Cabe ressaltar, de início, que as responsáveis foram citadas, solidariamente, em decorrência das seguintes irregularidades:
a) Registro de dispensação sem apresentação de notas fiscais:
Ocorrência: falta de apresentação de notas fiscais comprovando as aquisições dos medicamentos e/ou correlatos registrados no Sistema Autorizador de Vendas do Programa Farmácia Popular do Brasil;
Valor histórico: R$ 105.182,28;
Dispositivos violados: § 2º do art. 27, art. 43 e inciso I do art. 44 da Portaria 184/GM/MS, de 3/2/2011, e § 2º e 3º do art. 23, art. 39, e inciso I do art. 40 da Portaria 971/GM/MS, de 15/5/2012;
Conduta: deixar de comprovar com as notas fiscais as aquisições dos medicamentos e/ou correlatos dispensados por meio do PFPB, violando o § 2º do art. 27, art. 43 e inciso I do art. 44 da Portaria 184/GM/MS, de 3/2/2011, e § 2º e 3º do art. 23, art. 39, e inciso I do art. 40 da Portaria 971/GM/MS, de 15/5/2012, quando deveria ter apresentado notas fiscais fidedignas contendo a informação da aquisição dos medicamentos dispensados pelo Programa Farmácia Popular do Brasil;
Responsáveis: empresa Cinque Drogaria Lucélia Ltda. - ME (CNPJ 11.861.854/0001-89) , e das sócias administradoras, Sra. Débora Renata de Cinque (CPF XXX.955.508-XX) e Sra. Alain Martinez Martinez (CPF XXX.729.118-XX) ;
Evidência: Relatório Complementar de Auditoria 16277 do Departamento Nacional de Auditoria do SUS - Denasus (peça 21, p. 8-9) .
b) Cupons vinculados e prescrições médicas sem endereço:
Ocorrência: cupons vinculados e prescrições médicas sem endereço do usuário registrados no Sistema Autorizador de Vendas do Programa Farmácia Popular do Brasil;
Valor histórico: R$ 9,60;
Dispositivo violado: art. 24 da Portaria 184/GM/MS, de 3/2/2011;
Conduta: aceitar cupons vinculados e prescrições médicas sem o endereço do usuário, violando o art. 24 da Portaria 184/GM/MS, de 3/2/2011, quando deveria ter verificado a informação antes das dispensações pelo Programa Farmácia Popular do Brasil;
Responsáveis: empresa Cinque Drogaria Lucélia Ltda. - ME (CNPJ 11.861.854/0001-89) , e das sócias administradoras, Sra. Débora Renata de Cinque (CPF XXX.955.508-XX) e Sra. Alain Martinez Martinez (CPF XXX.729.118-XX) ;
Evidência: Relatório Complementar de Auditoria 16277 do Departamento Nacional de Auditoria do SUS - Denasus (peça 21, p. 8-9) .
c) Registro em nome de pessoas falecidas:
Ocorrência: registro de dispensação em nome de pessoas falecidas no Sistema Autorizador de Vendas do Programa Farmácia Popular do Brasil;
Valor histórico: R$ 188,64;
Dispositivos violados: art. 25 e 27 da Portaria 184/GM/MS, de 3/2/2011, e art. 21 e 23 da Portaria 971/GM/MS, de 15/5/2012;
Conduta: registrar dispensação de medicamentos e/ou correlatos do PFPB em nome de pessoas falecidas, violando o art. 25 e 27 da Portaria 184/GM/MS, de 3/2/2011, e art. 21 e 23 da Portaria 971/GM/MS, de 15/5/2012, quando deveria ter sido realizado um controle afim de evitar essas dispensações irregulares;
Responsáveis: empresa Cinque Drogaria Lucélia Ltda. - ME (CNPJ 11.861.854/0001-89) , e das sócias administradoras, Sra. Débora Renata de Cinque (CPF XXX.955.508-XX) e Sra. Alain Martinez Martinez (CPF XXX.729.118-XX) ;
Evidência: Relatório Complementar de Auditoria 16277 do Departamento Nacional de Auditoria do SUS - Denasus (peça 21, p. 9-10) .
Citação das Responsáveis 
22.	Em cumprimento ao pronunciamento do titular da Secex-TCE (peça 29) , que, por delegação de competência do relator, autorizou as citações ao manifestar concordância com o encaminhamento proposto na instrução de peça 27, foram expedidos os seguintes ofícios:
Ofício 0835/2018-TCU/Secex-TCE, de 28/7/2018, citando a empresa Cinque Drogaria Lucelia Ltda. - ME (CNPJ 11.861.854/0001-89) , na pessoa da sua representante legal, a Sra. Debora Renata de Cinque (CPF XXX.955.508-XX) , no endereço Rua Cecília Mendes Mesquita, 522 - Vila Rancharia - 17.780-000 - Lucélia - SP (peça 31) . O AR retornou indicando a entrega da correspondência em 17/8/2018 (peça 34) ;
Ofício 0836/2018-TCU/Secex-TCE, de 28/7/2018, citando a Sra. Debora Renata de Cinque (CPF XXX.955.508-XX) no endereço Alameda José Bechara, 121 - Jardim San Fernando - 17.800-000 - Adamantina - SP (peça 30) . O AR retornou indicando que o respectivo ofício foi entregue, mas com a data ilegível (peça 35) ;
Ofício 0834/2018-TCU/Secex-TCE, de 28/7/2018, citando a Sra. Alain Martinez Martinez (CPF XXX.729.118-XX) no endereço Rua Verona, 132 - Parque Veneza - 17.780-000 - Lucélia - SP (peça 32) . O AR retornou indicando que o respectivo ofício foi entregue em 17/8/2018 (peça 33) .
Responsabilização Solidária pelo Dano
23.	Cabe registrar que a responsabilização solidária da pessoa jurídica com a pessoa física de seus sócios administradores encontra amparo em recente julgado (Acórdão 5259/2018-TCU-Primeira Câmara, relator Ministro Vital do Rêgo, proferido no TC Processo 030.027/2017-9) , onde os posicionamentos da unidade técnica, do Ministério Público Junto ao TCU e do Relator foram uníssonos por considerar o caráter convenial conferido às avenças firmadas com farmácias e drogarias privadas pelo Programa Farmácia Popular do Brasil, o que corrobora o encaminhamento ora proposto. Cita-se trecho do Voto condutor do referido Acórdão:
Com relação à matéria de fato, como bem ressaltou o MPTCU, a norma que instituiu o PFPB (art. 2º, inciso II, da Portaria 184/2011, sucedido pelo art. 2º, inciso II, Portaria 111/2016) atribuiu ao programa, expressamente, a natureza de convênio, por meio do qual é outorgado ao particular (farmácia ou drogaria integrante da rede privada) a gestão de recursos públicos. Assim, ao assumir voluntariamente o múnus público de gestão de recursos do PFPB, o particular se submete à obrigação de prestar contas, conforme disposto no artigo 70, parágrafo único, da Constituição, e, eventual responsabilização em caso mau uso dos recursos geridos, consoante dispõe o artigo 71, inciso II, da CF/1988.
Nesse contexto, compartilho o entendimento do MPTCU, no sentido de que, ao se considerar a gestão de recursos públicos no âmbito de uma pessoa jurídica de direito privado, as decisões das pessoas naturais administradoras dessa pessoa jurídica determinam a destinação a ser dada àqueles recursos públicos. Isso faz com que, além da pessoa jurídica, também seus administradores sejam obrigados, pessoalmente, a comprovar a regular aplicação dos recursos públicos submetidos às suas decisões, a exemplo do que deliberou esta Corte no Acórdão 8969/2016-TCU-Segunda Câmara (Rel. Min. Raimundo Carreiro) .
Revelia de Responsáveis
24.	Devidamente citadas, conforme demonstram os ARs acima descritos, a Sra. Debora Renata de Cinque e a sociedade empresária Cinque Drogaria Lucelia Ltda. - ME mantiveram-se inertes durante o prazo fixado, incorrendo em revelia, dando-se prosseguimento ao processo, de acordo com o art. 12, § 3º, da Lei 8.443/1992.
25.	Ao não apresentarem alegações de defesa, as responsáveis abstiveram-se de exercer o direito ao contraditório e à ampla defesa, princípios insculpidos na Constituição Federal, bem como deixaram de produzir provas capazes de rechaçar as irregularidades imputadas a elas.
26.	Portanto, presumem-se como verdadeiros os atos danosos descritos nas citações efetivadas (peças 34 e 35) , não elidindo o motivo da instauração desta tomada de contas especial embasada nas conclusões do Relatório Complementar de Auditoria 16277 do Departamento Nacional de Auditoria do SUS - Denasus (peças 21 e 22) , e o levantamento do débito de R$ 105.380,52 à época, conforme o Relatório Completo do Tomador de Contas Especial 252/2017 (peça 16, p. 3-4) .
Análise das Alegações de Defesa
27.	A Sra. Alain Martinez Martinez, representada por advogados (peça 36) , apresentou tempestivamente suas razões de justificativa em resposta ao Ofício 0834/2018-TCU/Secex-TCE, entregue em 17/8/2018, em documento de 22/8/2018 (peça 40) , acompanhado de elementos comprobatórios (peças 37-39 e 41-43) .
28.		Alegou-se que a responsável não participava do dia-a-dia da drogaria onde os fatos ocorreram e não tem como contestar a imputação, pois era na mesma época titular de outra drogaria, a 'Martinez Drogaria EIRELI', conforme documento da Junta Comercial acostado (peça 40, p. 1-2, peça 37) .
29.	Requer que a sua responsabilidade seja limitada a 8% do débito, haja vista que a empresa foi constituída na forma de sociedade por cotas de responsabilidade limitada, em que participava com R$ 2.400,00 no capital da empresa, que era de R$ 30.000,00 (peça 40, p. 2) . Além disso, solicita que o débito assim constituído seja ainda dividido em 36 parcelas. Para tal apresenta atestado médico comprovando ser portadora de moléstia grave que a impede de trabalhar, sendo beneficiária de auxílio-doença (peças 42 e 43) . Informa, também, que foi obrigada a se desligar da mencionada 'Martinez Drogaria EIRELI, como consta da alteração de contrato social anexada (peça 38) .
30.	Uma vez que não foram contestadas as irregularidades imputadas a ela e à empresa da qual é sócia, não há como refutar sua responsabilidade diante dos fatos ocorridos. A alegação de não ter participado efetivamente da gestão da empresa não é suficiente para afastar a responsabilidade legal pelas ocorrências apontadas como irregulares, uma vez que assim está caracterizada no contrato social.
31.	Três situações carecem de análise nas alegações apresentadas: o estado de saúde da Sra. Alain Martinez Martinez, o pedido de proporcionalidade do débito à participação societária e o de parcelamento da dívida. 
31.1.	A questão de saúde traz em seu bojo a indicação de restrições financeiras para quitação da dívida, entretanto, a jurisprudência do Tribunal não dá acolhida à alegação de hipossuficiência para, por si só, afastar o débito e a multa aplicados, mas tem contemplado as facilidades de parcelamento e de limitação do valor descontado, quando for o caso, previstas na legislação pertinente, nos termos do art. 217 do RI/TCU. Dentre as decisões recentes neste sentido podem ser citados o Acórdão 2444/2018-TCU-Plenário, relator Ministro Benjamin Zymler, Acórdão 10941/2018-TCU-Primeira Câmara, relatora Ministra Ana Arraes, e o Acórdão 8343/2018-TCU-Segunda Câmara, relator Ministro Augusto Nardes.
31.2	A responsável também se mostra disposta a ressarcir parte do débito, mas limitado à proporção de sua participação acionária à época, no caso, 8% das quotas. Embora louvável a intenção, diante do alegado quadro de enfermidade e restrições financeiras, há que se ater à jurisprudência tratada no item 23 quanto à solidariedade do representante legal e da empresa, e os efeitos sobre a responsabilidade ilimitada dos sócios pelas deliberações infringentes da lei, por não constituir a autonomia patrimonial da pessoa jurídica escudo para a responsabilização pessoal e direta. Não se trata, pois, de situação abrangida pelo art. 1052 do Código Civil e da limitação de responsabilidade às quotas na sociedade, faltando embasamento legal para concessão do pedido.
31.3	Por fim, é requerido o parcelamento legal do débito, calculado na proporção da participação acionária, em 36 parcelas (peça 40, p. 2-3) . Conforme argumentado, não há sustentação na jurisprudência para a redução do débito, entretanto, o Tribunal não tem se oposto ao parcelamento da dívida, que poderá ser objeto de solicitação caso a responsável se disponha a quitar a dívida imputada em solidariedade.
32.	À vista do exposto, a instrução considera que, à exceção do parcelamento do débito, os pedidos relacionados à falta de recursos para saldar o débito e o estado de saúde da responsável não alteram o prosseguimento do feito, conforme Acórdão 1388/2008-TCU-Primeira Câmara (Rel. Min. Substituto Marcos Bemquerer) .
Individualização das Condutas e Culpabilidade
33.	Em se tratando de processo em que uma das partes interessadas, a Sra. Debora Renata de Cinque, não se manifestou acerca das irregularidades imputadas, não há elementos para que se possa efetivamente aferir e reconhecer a ocorrência de boa-fé na conduta da responsável, podendo este Tribunal, desde logo, proferir o julgamento de mérito pela irregularidade das contas, conforme combinação dos §§ 2º e 6º do art. 202 do Regimento Interno do TCU. 
34.	Esse entendimento está amparado nos Acórdão 133/2015-TCU-Primeira Câmara (Rel. Min. Bruno Dantas) , 2455/2015-1ª Câmara (Rel. Min. Bruno Dantas) , 3604/2015-1ª Câmara (Rel. Min. Bruno Dantas) , 5070/2015-2ª Câmara (Rel. Ministro Substituto André de Carvalho) e 2424/2015-Plenário (Rel. Min Benjamin Zymler) .
35.	Considerando que a sócia responsável Sra. Alain Martinez Martinez não contestou as irregularidades imputadas, requerendo apenas a redução e parcelamento do débito, também não há elementos para que se possa efetivamente aferir e reconhecer a ocorrência de boa-fé na conduta da responsável, podendo este Tribunal, desde logo, proferir o julgamento de mérito pela irregularidade das contas, conforme combinação dos §§ 2º e 6º do art. 202 do Regimento Interno do TCU.
36.	É razoável afirmar que era possível às responsáveis ter consciência da ilicitude dos atos que praticaram, sendo-lhes exigível conduta diversa, no sentido de arquivar e manter arquivados, em meio físico e magnético/eletrônico, os documentos fiscais que comprovassem a aquisição dos medicamentos dispensados, bem como sobre a necessidade de arquivar e manter arquivados os cupons vinculados e receitas médicas, tendo em vista a clareza dos normativos a que estavam vinculadas na gestão do PFPB e que foram violados.
37.	Assim, devem as presentes contas ser julgadas irregulares, com a condenação em débito e aplicação de multa, com remessa de cópia dos elementos pertinentes ao Ministério Público da União, atendendo, assim, ao disposto no art. 16, § 3º, da Lei 8.443/1992 c/c o art. 209, § 7º, do Regimento Interno/TCU. 
Não Ocorrência da Prescrição da Pretensão Punitiva
38.	Observa-se não ter ocorrido a prescrição da pretensão punitiva por parte do TCU que, nos termos do entendimento firmado no Acórdão 1441/2016-TCU-Plenário (Rel. Ministro Benjamin Zymler) , subordina-se ao prazo geral de prescrição indicado no art. 205 do Código Civil, qual seja, dez anos contados a partir da data de ocorrência da irregularidade sancionada, nos termos do art. 189 do Código Civil.
39.	As irregularidades discutidas nesta TCE ocorreram nos exercícios de 2011 a 2014, portanto há menos de 10 anos, bem como o pronunciamento do titular da unidade técnica feito em 26/7/2018, ato que ordenou as citações, interrompeu tal prazo, nos termos do art. 202, inciso I, do Código Civil.
40.	Diante do exposto, não há óbice para que as responsáveis sejam apenadas com a multa prevista no art. 57 da Lei 8.443/1992.
CONCLUSÃO
41.	Diante da revelia da sociedade empresária Cinque Drogaria Lucelia Ltda. - ME e da Sra. Debora Renata de Cinque, e inexistindo nos autos elementos que permitam concluir pela ocorrência de boa-fé ou de outros excludentes de culpabilidade em suas condutas, propõe-se que suas contas sejam julgadas irregulares e que as responsáveis sejam condenadas em débito, bem como que seja aplicada a multa prevista no art. 57 da Lei 8.443/1992 à sócia responsável, Sra. Debora Renata de Cinque.
42.	Em face da análise promovida nos itens 27 a 32, propõe-se rejeitar as alegações de defesa apresentadas pela Sra. Alain Martinez Martinez, uma vez que não foram suficientes para elidir as irregularidades a ela atribuídas.
43.	Os argumentos de defesa tampouco lograram afastar ou reduzir o débito imputado à responsável. Ademais, inexistem nos autos elementos que demonstrem sua boa-fé ou a ocorrência de outros excludentes de culpabilidade. Desse modo, suas contas devem, desde logo, ser julgadas irregulares, nos termos do art. 202, § 6º, do Regimento Interno/TCU, procedendo-se à sua condenação em débito e à aplicação da multa prevista no art. 57 da Lei 8.443/1992.
INFORMAÇÕES ADICIONAIS
44.	Informa-se que na presente data não foram encontrados débitos imputáveis às responsáveis em outros processos em tramitação no Tribunal (peças 44 e 45) .
PROPOSTA DE ENCAMINHAMENTO
45.	Diante do exposto, submetem-se os autos à consideração superior, propondo:
a)  considerar revéis, para todos os efeitos, a sociedade empresária Cinque Drogaria Lucélia Ltda. - ME (CNPJ 11.861.854/0001-89) e Sra. Débora Renata de Cinque (CPF XXX.955.508-XX) , dando-se prosseguimento ao processo, nos termos do art. 12, § 3º, da Lei 8.443/1992 c/c o art. 202, § 8º, do RI/TCU;
b) rejeitar as alegações de defesa apresentadas pela Sra. Alain Martinez Martinez (CPF XXX.729.118-XX) ;
c) com fundamento nos arts. 1º, inciso I, 16, inciso III, alíneas 'c' e 'd', da Lei 8.443/1992 c/c os arts. 19, caput, e 23, inciso III, da mesma Lei, e com arts. 1º, inciso I, 209, inciso III e IV, 210 e 214, inciso III, do Regimento Interno do TCU, que sejam julgadas irregulares as contas da sociedade empresária Cinque Drogaria Lucélia Ltda. - ME (CNPJ 11.861.854/0001-89) , da Sra. Débora Renata de Cinque (CPF XXX.955.508-XX) da Sra. Alain Martinez Martinez (CPF XXX.729.118-XX) , condenando-as, solidariamente, ao pagamento das quantias a seguir especificadas, com a fixação do prazo de quinze dias, a contar da notificação, para comprovarem, perante o Tribunal (art. 214, inciso III, alínea 'a', do Regimento Interno) , o recolhimento da dívida aos cofres do Fundo Nacional de Saúde, atualizadas monetariamente e acrescidas	 dos juros de mora, calculados a partir das datas discriminadas até a data do recolhimento, e com o abatimento de valores acaso já satisfeitos, na forma prevista na legislação em vigor:
	Data do fato gerador
	Valor histórico (R$) 

	31/03/2011
	13,77

	10/08/2011
	16,80

	31/08/2011
	50,34

	28/09/2011
	41,31

	28/09/2011
	9,60

	18/11/2011
	94,05

	09/12/2011
	2.563,17

	09/12/2011
	58,32

	30/12/2011
	2.746,11

	30/12/2011
	25,56

	13/02/2012
	3.065,67

	14/03/2012
	2.792,70

	27/03/2012
	885,00

	27/04/2012
	1.400,10

	12/06/2012
	889,20

	26/07/2012
	607,50

	23/08/2012
	1.272,60

	10/09/2012
	1.255,20

	08/10/2012
	1.844,40

	09/11/2012
	2.134,20

	18/12/2012
	1.262,70

	18/12/2012
	13,77

	30/12/2012
	703,20

	30/12/2012
	413,10

	19/02/2013
	96,39

	07/03/2013
	1.743,60

	14/03/2013
	6.273,30

	08/04/2013
	5.849,10

	31/05/2013
	6.656,10

	04/06/2013
	179,01

	04/06/2013
	3.410,10

	02/07/2013
	7.925,40

	02/07/2013
	619,65

	25/07/2013
	7.011,60

	25/07/2013
	523,26

	30/08/2013
	5.768,70

	30/08/2013
	550,80

	01/10/2013
	2.403,30

	02/10/2013
	316,71

	12/11/2013
	2.934,60

	09/12/2013
	1.717,50

	09/12/2013
	454,41

	09/12/2013
	26,40

	30/12/2013
	2.226,90

	30/12/2013
	55,08

	30/12/2013
	26,40

	07/02/2014
	2.824,20

	07/02/2014
	26,40

	28/02/2014
	358,02

	28/02/2014
	247,86

	05/03/2014
	1.021,80

	16/04/2014
	1.233,30

	16/04/2014
	220,32

	12/05/2014
	3.141,00

	12/05/2014
	123,93

	12/05/2014
	25,56

	02/06/2014
	4.073,10

	02/06/2014
	27,54

	07/07/2014
	4.004,40

	31/07/2014
	1.119,60

	01/08/2014
	13,77

	01/09/2014
	5.267,10

	09/09/2014
	27,54

	01/10/2014
	698,40

	Valor atualizado em 3/12/2018: R$ 145.520,36 (peça 46) 
c) aplicar à sociedade empresária Cinque Drogaria Lucélia Ltda. - ME (CNPJ 11.861.854/0001-89) , à Sra. Débora Renata de Cinque (CPF XXX.955.508-XX) e à Sra. Alain Martinez Martinez (CPF XXX.729.118-XX) , individualmente, a multa prevista no art. 57 da Lei 8.443/1992 c/c o art. 267 do Regimento Interno, com a fixação do prazo de quinze dias, a contar da notificação, para comprovarem, perante o Tribunal (art. 214, inciso III, alínea 'a', do Regimento Interno) , o recolhimento da dívida aos cofres do Tesouro Nacional, atualizada monetariamente desde a data do acórdão que vier a ser proferido até a do efetivo recolhimento, se for paga após o vencimento, na forma da legislação em vigor;
d) autorizar, desde logo, nos termos do art. 28, inciso II, da Lei 8.443/1992 c/c o art. 219, inciso II, do RI/TCU, a cobrança judicial das dívidas caso não atendidas as notificações;
e) autorizar o pagamento da dívida da sociedade empresária Cinque Drogaria Lucélia Ltda. - ME, da Sra. Débora Renata de Cinque, da Sra. Alain Martinez Martinez, em 36 parcelas mensais e consecutivas, nos termos do art. 26 da Lei 8.443/1992 c/c o art. 217 do Regimento Interno, fixando-lhes o prazo de quinze dias, a contar do recebimento da notificação, para comprovarem perante o Tribunal o recolhimento da primeira parcela, e de trinta dias, a contar da parcela anterior, para comprovarem os recolhimentos das demais parcelas, devendo incidir sobre cada valor mensal, atualizado monetariamente, os juros de mora devidos, na forma prevista na legislação em vigor; 
f) encaminhar cópia da deliberação ao Procurador-Chefe da Procuradoria da República em São Paulo, nos termos do § 3º do art. 16 da Lei 8.443/1992 c/c o § 7º do art. 209 do Regimento Interno do TCU, para adoção das medidas cabíveis; e comunicar-lhe que o relatório e o voto que a fundamentarem podem ser acessados por meio do endereço eletrônico www.tcu.gov.br/acordaos e que, caso haja interesse, o Tribunal pode enviar-lhe cópia desses documentos sem qualquer custo."
É o Relatório.

8.1. Carlos Augusto de Almeida Troncon (OAB-SP 183.535), Bruna Monteiro Bonassa (OAB-SP 345.717) e Flávia Mariane Rossi Troncon (OAB-SP 411.868), representando a Sra. Alain Martinez Martinez, procuração à peça 36.

Procurador Marinus Eduardo De Vries Marsico.

TOMADA DE CONTAS ESPECIAL. PROGRAMA FARMÁCIA POPULAR DO BRASIL - AQUI TEM FARMÁCIA POPULAR (PFPB). DESCUMPRIMENTO DE NORMATIVOS DO PROGRAMA FARMÁCIA POPULAR DO BRASIL. CITAÇÃO REGULAR. REVELIA DE DUAS RESPONSÁVEIS. REJEIÇÃO DAS ALEGAÇÕES DE DEFESA DE OUTRA. AUTORIZAÇÃO DO PARCELAMENTO DO DÉBITO DESSA RESPONSÁVEL. CONTAS IRREGULARES. DÉBITO E MULTA. CIÊNCIA.

TOMADA DE CONTAS ESPECIAL (TCE)

Secretaria de Controle Externo de Tomada de Contas Especial (SecexTCE).

Trata-se de tomada de contas especial instaurada pelo Fundo Nacional de Saúde (FNS) em desfavor da sociedade empresária Cinque Drogaria Lucélia Ltda., solidariamente com as Sras. Débora Renata de Cinque e Alain Martinez Martinez, em razão da aplicação irregular dos recursos do Sistema Único de Saúde (SUS) no âmbito do Programa Farmácia Popular do Brasil - Aqui Tem Farmácia Popular (PFPB) , na farmácia "Cinque Drogaria Lucélia Ltda.", localizada no município de Lucélia/SP, no período de 1/1/2011 a 31/8/2014.
As irregularidades na execução do programa, pelo referido estabelecimento comercial, foram constatadas em auditoria do Denasus, que apontou prejuízo no valor histórico de R$ 105.380,52, tendo em vista as seguintes ocorrências:
a) registro de dispensação de medicamentos sem apresentação de notas fiscais de aquisição, no valor histórico de R$ 105.182,28 (peça 21, p. 5-8) ;
b) cupons vinculados e prescrições médicas sem endereço do usuário, no valor histórico de R$ 9,60 (peça 21, p. 8-9) ; e
c) registro de dispensação em nome de pessoas falecidas, no valor histórico de R$ 188,64 (peça 21, p. 9-10) .
Citados de forma regular e válida, a Sra. Alain Martinez Martinez apresentou suas alegações de defesa à peça 40, as quais foram analisadas pela Secretaria de Controle Externo de Tomada de Contas Especial (Secex-TCE) . Já a Sra. Debora Renata de Cinque e a sociedade empresária Cinque Drogaria Lucelia Ltda. - ME permaneceram silentes.
A unidade técnica, em posicionamento uniforme (peças 47 a 49) , propõe a rejeição das alegações de defesas da primeira responsável e a revelia das últimas, bem como o julgamento de suas contas pela irregularidade, com a condenação pelo pagamento do débito pelo valor total das parcelas anteriormente indicadas e a aplicação de multa prevista no art. 57 do RI/TCU, posicionamento com o qual concorda o Ministério Público junto ao TCU (MPjTCU) , na pessoa do Procurador Marinus De Vries Marsico, (peça 50) . 
No mérito, acolho integralmente o encaminhamento proposto pela unidade técnica e pelo douto Parquet, cujos fundamentos incorporo às minhas razões de decidir, com as considerações a seguir.
Primeiramente, entendo cabível trazer trecho do relatório que antecedeu o Acórdão 644/2020-TCU-Segunda Câmara, que trata do entendimento deste Tribunal a respeito da responsabilização dos sócios das farmácias no âmbito do Programa Farmácia Popular do Brasil (PFPB) :
Em julgado mais recente (Acórdão 5259/2018-TCU-Primeira Câmara, relator Ministro Vital do Rêgo, proferido no TC Processo 030.027/2017-9) , os posicionamentos da unidade técnica, do Ministério Público Junto ao TCU e do Relator foram uníssonos por considerar o caráter convenial conferido às avenças firmadas com farmácias e drogarias privadas pelo Programa Farmácia Popular do Brasil, o que corrobora a citação da pessoa jurídica em solidariedade com a pessoa física dos seus administradores. Cita-se trecho do Voto condutor do referido Acórdão:
Com relação à matéria de fato, como bem ressaltou o MPTCU, a norma que instituiu o PFPB (art. 2º, inciso II, da Portaria 184/2011, sucedido pelo art. 2º, inciso II, Portaria 111/2016) atribuiu ao programa, expressamente, a natureza de convênio, por meio do qual é outorgado ao particular (farmácia ou drogaria integrante da rede privada) a gestão de recursos públicos. Assim, ao assumir voluntariamente o múnus público de gestão de recursos do PFPB, o particular se submete à obrigação de prestar contas, conforme disposto no artigo 70, parágrafo único, da Constituição, e, eventual responsabilização em caso mau uso dos recursos geridos, consoante dispõe o artigo 71, inciso II, da CF/1988.
Nesse contexto, compartilho o entendimento do MPTCU, no sentido de que, ao se considerar a gestão de recursos públicos no âmbito de uma pessoa jurídica de direito privado, as decisões das pessoas naturais administradoras dessa pessoa jurídica determinam a destinação a ser dada àqueles recursos públicos. Isso faz com que, além da pessoa jurídica, também seus administradores sejam obrigados, pessoalmente, a comprovar a regular aplicação dos recursos públicos submetidos às suas decisões, a exemplo do que deliberou esta Corte no Acórdão 8969/2016-TCU-Segunda Câmara (Rel. Min. Raimundo Carreiro) .
Tal entendimento se aplica integralmente nos casos em que o estabelecimento comercial farmacêutico é uma sociedade por quotas de responsabilidade limitada (Ltda.) , devendo ser chamados aos autos a pessoa jurídica em solidariedade com a (s) pessoa (s) física (s) do (s) sócio (s) -administrador (es) , com suas responsabilidades restritas aos períodos de administração, bem como nos casos de empresa individual de responsabilidade limitada (Eireli) , chamando essa pessoa jurídica em solidariedade com a pessoa física do dirigente.
Há também os casos de farmácias e drogarias estabelecidas sob a natureza jurídica de empresário individual, onde a pessoa física (empresário) responde por todos os atos, fatos, direitos e obrigações decorrentes da atividade empresarial desempenhada, inclusive com seu patrimônio pessoal. Nesse caso, não há personalidade jurídica de direito privado. Os empresários individuais se equiparam a pessoa jurídica apenas para fins fiscais, nos termos do art. 2º do Decreto-Lei 1.706, de 23 de outubro de 1979.
Neste caso concreto, no que se refere à Sra. Alain Martinez Martinez, vejo que ela não trouxe elementos suficientes aos autos que afastassem as irregularidades apontadas pela unidade técnica, com as quais concorda o MPjTCU. Cabe então analisar os pedidos da responsável em sua peça de defesa (peça 40) .
Quanto à solicitação de que sua responsabilização fosse limitada a 8% do débito, correspondente à sua participação na sociedade por cotas de responsabilidade limitada, esta não pode ser atendida.
A entrada dessa responsável no quadro societário da farmácia deu-se desde a constituição da empresa, em 7/4/2010. A sua exclusão do quadro societário da mesma empresa ocorreu em 7/11/2016. Dessa forma, fica claro que durante o período das irregularidades identificadas pelo Fundo Nacional da Saúde (março/2011 a outubro/2014) , a Sra. Alain ainda era sócia da pessoa jurídica ora em análise. 
Além disso, no que se refere às atribuições individuais de cada responsável, consta expressamente da Cláusula Sétima do Contrato de Constituição da empresa "Martinez & Cinque Drogaria Ltda.", de 7/4/2010:
A administração da sociedade caberá às sócias Alain Martinez Martinez e Débora Renata de Cinque isoladamente, com os poderes e atribuições de administradoras, autorizadas o uso do nome empresarial, vedado, no entanto, em atividades estranhas ao interesse social ou assumir obrigações seja em favor de qualquer das quotistas ou de terceiros, bem como onerar ou alienar bens imóveis da sociedade, sem autorização da outra sócia.
Sendo assim, conclui-se que é apropriada a responsabilidade solidária dos sócios pelos atos de gestão ilegítimos.
Cabe destacar que, tendo em vista que, de acordo com os autos, constam do mesmo CNPJ 11.861.854/0001-89 duas razões sociais - "Martinez e Cinque Ltda." e "Cinque Drogaria Lucélia Ltda.", pode-se concluir que houve alteração da razão social da farmácia ora tratada. No entanto, não foi acostado a este processo nenhum documento que comprove tal alteração da razão social. 
No que concerne ao seu estado de saúde e, consequentemente, à hipossuficiência financeira, vejo que a unidade técnica, na instrução à peça 47, tratou adequadamente do tema, in verbis:
31.1. A questão de saúde traz em seu bojo a indicação de restrições financeiras para quitação da dívida, entretanto, a jurisprudência do Tribunal não dá acolhida à alegação de hipossuficiência para, por si só, afastar o débito e a multa aplicados, mas tem contemplado as facilidades de parcelamento e de limitação do valor descontado, quando for o caso, previstas na legislação pertinente, nos termos do art. 217 do RI/TCU. Dentre as decisões recentes neste sentido podem ser citados o Acórdão 2444/2018-TCU-Plenário, relator Ministro Benjamin Zymler, Acórdão 10941/2018-TCU-Primeira Câmara, relatora Ministra Ana Arraes, e o Acórdão 8343/2018-TCU-Segunda Câmara, relator Ministro Augusto Nardes.
Quanto à solicitação do parcelamento do débito, o art. 217 do Regimento Interno do TCU prevê expressamente que "em qualquer fase do processo, o Tribunal ou o relator poderá autorizar o pagamento parcelado da importância devida em até trinta e seis parcelas, desde que o processo não tenha sido remetido para cobrança judicial". Dessa forma, ante as condições demonstradas por essa responsável, autorizo o parcelamento do débito na forma solicitada.
No que se refere à Sra. Debora Renata de Cinque e à sociedade empresária Cinque Drogaria Lucelia Ltda.- ME, embora citadas de forma regular e válida, permaneceram silentes, apesar da ciência das irregularidades que lhes foram imputadas. Dessa forma, ficaram caracterizadas suas revelias, nos termos do art. 12, § 3º, da Lei nº 8.443/1992, cabendo, assim, dar prosseguimento ao processo.
Considerando que as alegações de defesa da Sra. Alain Martinez Martinez foram rejeitadas e que as duas últimas responsáveis não se manifestaram perante este Tribunal para apresentarem qualquer justificativa capaz de elidir as irregularidades apuradas, cabe o julgamento das suas contas pela irregularidade, bem como a condenação em débito e a aplicação da multa prevista no art. 57 do Regimento Interno do TCU.
	Ante o exposto, VOTO por que seja adotada a deliberação que ora submeto a este Colegiado.
TCU, Sala das Sessões Ministro Luciano Brandão Alves de Souza, em 10 de março de 2020.
Ministro JOÃO AUGUSTO RIBEIRO NARDES 
Relator